最高法院刑事判決　　　　　　　　　 111年度台上字第3421號
上　訴　人　陳欽賢



原　　　審
選任辯護人　林明賢律師
上列上訴人因違反毒品危害防制條例等罪案件，不服臺灣高等法
院中華民國111年3月10日第二審判決（110 年度上訴字第2658號
，起訴案號：臺灣基隆地方檢察署109 年度偵字第4289、4292號
），由原審辯護人為其利益而提起上訴，本院判決如下：
    主  文
上訴駁回。
    理  由
一、按刑事訴訟法第377 條規定，上訴於第三審法院，非以判決
    違背法令為理由，不得為之。是提起第三審上訴，應以原判
    決違背法令為理由，係屬法定要件。如果上訴理由書狀並未
    依據卷內訴訟資料，具體指摘原判決不適用何種法則或如何
    適用不當，或所指摘原判決違法情事，顯與法律規定得為第
    三審上訴理由之違法情形，不相適合時，均應認其上訴為違
    背法律上之程式，予以駁回。本件經原審審理結果，認上訴
    人陳欽賢有原判決事實欄一、㈠、㈣（即原判決附表〈下稱
    附表〉一、四）所記載之各犯行，因而撤銷第一審關於附表
    一編號7、8、10及附表四所示部分之科刑判決，改判仍各論
    處上訴人犯該部分附表所示販賣第二級毒品及轉讓禁藥罪刑
    ，及諭知相關之沒收、追徵；另維持第一審就附表一編號 1
    至6、9所論處之犯修正前販賣第二級毒品罪刑，及相關沒收
    、追徵之判決，駁回其此部分在第二審之上訴，並自行各定
    其應執行之刑。已詳敘其調查、取捨證據之結果及憑以認定
    犯罪事實之得心證理由。從形式上觀察，原判決關於此部分
    尚無足以影響判決結果之違法情形存在。
二、上訴意旨略稱：
（一）上訴人已就本件所犯之販賣第二級毒品罪，供出其毒品全
      部之來源均係綽號「小曼」之吳純華，而非僅如原判決所
      認之附表一編號7、8、10部分，且縱其所供稱之上游，雖
      未能確定即其所取得之毒品來源，但其供述既有助於查獲
      毒品供應來源，仍應有減刑效果之適用。故吳純華販毒予
      上訴人及其他人之事實業經判決確認，則其供出來源之效
      果即應及於上訴人所犯附表一編號1 至10及附表四之全部
      犯行部分。原判決僅就附表一編號7、8、10適用毒品危害
      防制條例第17條第1項之規定予以減刑，其餘編號1至6、9
      及附表四部分均未依此減刑，自有不適用法則之違法。
（二）上訴人如附表一編號7 所示販賣予許財富毒品之金額雖高
      ，然實際移轉毒品之數量甚微，亦非以販毒獲利為生，僅
      應其要求交付些許毒品，另就附表一編號8 、10所示販售
      予朱其志部分，金額不高、數量更少，可見其惡性非大；
      且上訴人曾於警詢中供出綽號「小曼」之吳純華販毒具體
      事證，對警方查獲、瓦解另案販毒集團實有幫助。因此就
      附表一編號7、8、10及附表四所示之行為，均仍應有刑法
      第59條之適用，原判決就該部分未據此規定予以酌減，有
      不適用法則之違法。
三、惟查：
（一）證據之取捨與事實之認定，為事實審法院之職權，倘其採
      證認事並不違背證據法則，即不得任意指為違法。且按毒
      品危害防制條例第17條第1 項規定：「犯第4條至第8條、
      第10條或第11條之罪，供出毒品來源，因而查獲其他正犯
      或共犯者，減輕或免除其刑。」其所謂「毒品來源」，係
      指本案犯行之毒品從何而來之情形，必以上訴人所稱其本
      案所販賣之毒品來源與嗣後查獲之其他正犯或共犯間具有
      關聯性，而具有前後手、上下游且相當之因果關係，始符
      合上開規定。原審已審酌卷內相關資料，於判決理由貳、
      三、㈠、1.⑵①及2.⑸②分別說明：上訴人為警查獲後即
      於民國109年7月28日警詢中供出上游綽號「小曼」之吳純
      華手機號碼，因而由警查獲吳純華分別於109年7月18、19
      、22日販賣第二級毒品甲基安非他命17.5公克、35公克、
      105公克予上訴人之事實，並業經臺灣基隆地方法院以110
      年度訴字第113號判決依序判處有期徒刑5年3月、5年5 月
      、5年8月等情，而相互勾稽該吳純華販賣第二級毒品之時
      間與附表一上訴人販賣第二級毒品之時間，上訴人係供出
      附表一編號7、8、10之毒品來源，而與附表一編號1至6、
      9 部分無涉。是就上訴人附表一編號7、8、10所示之犯行
      ，應依毒品危害防制條例第17條第1 項之規定減刑，至附
      表一編號1至6、9 部分，則因與吳純華經查獲之事實無直
      接關連，自無該條項減輕其刑之適用；又附表四所示各次
      轉讓甲基安非他命之行為時間分別為「109年7月3日凌晨2
      時36分」、「109年7月6日下午1時」，而前開吳純華經查
      獲、起訴之犯罪事實係晚於各該時間，尚難認吳純華販賣
      上訴人之甲基安非他命與上訴人附表四所示轉讓甲基安非
      他命之來源有直接關連，亦無毒品危害防制條例第17條第
      1 項減輕其刑之適用等旨（見原判決第8、9及12、13頁）
      。經核於法並無不合。上訴意旨（一）猶執以指摘原判決
      有不適用法則之違法，洵非適法上訴第三審之理由。
（二）刑法第59條之酌量減輕其刑，必於犯罪之情狀，在客觀上
      足以引起一般人之同情，認為即予宣告法定最低度刑，猶
      嫌過重者，始有其適用。且案件有無依刑法第59條減輕其
      刑規定處遇的必要，係屬法院的自由裁量權，非許當事人
      逕憑己意，指稱法院否准此寬典，即有判決不適用法則之
      違法。原判決理由已載敘附表一編號7、8、10部分，已依
      裁判時之毒品危害防制條例第17條第1項、第2項規定減刑
      ，且此部分販賣之犯罪情狀，尚無情輕法重之憾，亦無量
      處最低度刑仍嫌過重之情形，自無再依刑法第59條予以酌
      減之餘地。另附表四所示之轉讓禁藥犯行，以其所定法定
      刑經依修正前毒品危害防制條例第17條第2 項規定減輕其
      刑後，相較其犯罪情節並無量處最低度刑仍嫌過重之情形
      ，同無再適用刑法第59條予以酌減之必要之旨。經核原判
      決並無濫用自由裁量權限之情形，自無不適用法則之違法
      。上訴意旨（二）仍就原判決已詳予說明如何審酌刑法第
      59條適用之理由，重為爭執，謂原判決未再適用該規定酌
      減其刑，指摘原判決違法，自非上訴第三審之合法理由。
四、綜上，本件上訴為違背法律上之程式，應予駁回。
據上論結，應依刑事訴訟法第395條前段，判決如主文。
中    華    民    國   111    年    7     月    28    日
                  刑事第二庭審判長法  官  林  勤  純  
                                  法  官  王  梅  英  
                                  法  官  李  釱  任  
                                  法  官  吳  秋  宏  
                                  法  官  莊  松  泉  
本件正本證明與原本無異
                                  書記官
中    華    民    國   111    年    8     月    2     日